臺灣高等法院民事判決
109年度上易字第1263號
上  訴  人  陳庭卉  

訴訟代理人  黃妙法  
被  上訴人  張明琪  


訴訟代理人  錢裕國律師
複  代理人  吳約貝律師
上列當事人間請求侵權行為損害賠償事件，上訴人對於中華民國
109年9月11日臺灣臺北地方法院109年度訴字第3914號第一審判
決提起上訴，本院於111年4月26日言詞辯論終結，判決如下：
    主      文
原判決關於命上訴人給付逾新臺幣貳拾壹萬肆仟貳佰柒拾參元本
息，及該部分假執行之宣告，暨除確定部分外之訴訟費用裁判均
廢棄。
上開廢棄部分，被上訴人在第一審之訴及假執行之聲請均駁回。
其餘上訴駁回。
第一審（除確定部分外）、第二審訴訟費用由上訴人負擔十分之
八，餘由被上訴人負擔。
    事實及理由
一、被上訴人主張：上訴人於民國107年8月16日晚間9點36分許
    ，騎乘自行車（下稱系爭自行車）沿新北市新店區寶強路往
    北新路行駛，途經寶強路41號時，本應注意慢車行駛，應遵
    守道路交通標誌、標線、號誌之指示，不得在禁止穿越地段
    穿越道路，而依當時情狀並無不能注意之情事，竟疏未注意
    及此，於設有分向限制線路段之寶強路段，貿然自寶強路南
    側道路旁之人行道往北側行駛穿越寶強路，適伊騎乘車牌號
    碼000-0000號普通重型機車（下稱系爭機車），沿新北市新
    店區寶強路內側車道往中興路方向由西往東駛至該處，因閃
    避不及，兩車發生碰撞(下稱系爭事故)，因而人車倒地，伊
    受有胸部挫傷、頸部挫傷、左髖部挫傷及左側足部開放性傷
    口之傷勢（下稱系爭傷勢），並受有醫療費用新臺幣（下同
    ）4萬2,571元、看護費1萬3,200元、工資損失11萬0,950元
    及機車修繕費2萬1,120元及非財產上損害8萬元，總計26萬7
    ,841元等情。爰依民法184條第1項前段、第2項、第193條第
    1項、第195條第1項前段，求為命上訴人給付26萬7,841元，
    及加計自起訴狀繕本送達翌日起算法定遲延利息之判決（原
    審就上開部分為上訴人敗訴之判決，上訴人不服，提起上訴
    。未繫屬本院部分，不予贅述）。答辯聲明：上訴駁回。
二、上訴人則以：伊就系爭事故發生固有過失，然伊騎乘系爭自
    行車非自逆向車道突然竄出，係穿越道路後，在快車道已與
    系爭機車在同車道行駛，遭被上訴人自後撞擊，被上訴人有
    充分時間能注意車前狀況，而未注意，對於系爭事故發生應
    負百分之50過失責任，且被上訴人並無住院之必要，應扣除
    此部分住院醫療費用等語，資為抗辯。上訴聲明：㈠原判決
    不利於上訴人部分廢棄。㈡上開廢棄部分，被上訴人在第一
    審之訴及假執行之聲請均駁回。
三、本院之判斷：
  ㈠按因故意或過失，不法侵害他人之權利者，負損害賠償責任
    ，民法第184條第1項前段定有明文。次按慢車行駛，應遵守
    道路交通標誌、標線、號誌之指示，並服從交通指揮人員之
    指揮。慢車行駛之車道，應依標誌或標線之規定行駛；無標
    誌或標線者，應依不得在禁止穿越地段穿越道路之規定行駛
    ，道路交通安全規則第124條第2項、第3項第4款定有明文。
    查上訴人於騎乘系爭自行車時，應注意而未注意於設有分向
    限制線之寶強路段違規穿越道路之過失，與被上訴人發生碰
    撞，致被上訴人受有系爭傷勢，有原法院108年度交易字第1
    36號刑事判決可稽（見本院卷109至119頁），上訴人亦不否
    認其有上開違反交通規則而應就系爭事故發生負過失責任之
    情，僅抗辯被上訴人與有過失（見本院卷281頁），被上訴
    人自得依上開規定請求上訴人賠償其因系爭事故所受之損害
    。
　㈡次按不法侵害他人之身體或健康者，對於被害人因此喪失或
    減少勞動能力或增加生活上之需要時，應負損害賠償責任；
    不法侵害他人之身體、健康、名譽、自由、信用、隱私、貞
    操，或不法侵害其他人格法益而情節重大者，被害人雖非財
    產上之損害，亦得請求賠償相當之金額；不法毀損他人之物
    者，被害人得請求賠償其物因毀損所減少之價額，民法第19
    3條第1項、第195條第1項、第196條分別定有明文。被上訴
    人主張其因系爭事故受有醫療費用4萬2,571元（見附表計算
    式）、看護費1萬3,200元、工資損失11萬950元及機車修繕
    費2萬1,120元及非財產上損害8萬元，總計26萬7,841元（4
    萬2,571+1萬3,200＋11萬0,950＋2萬1,120＋8萬＝26萬7,841）
    ，業據提出臺北榮民總醫院員山分院（下稱榮總醫院）108
    年5月10日診斷證明書、國泰中醫診所107年12月14日診斷證
    明書、新晨皮膚專科診所108年1月3日診斷證明書各1紙、榮
    總醫院醫療費用收據6紙、國泰中醫診所處方暨費用收據15
    張、財團法人蘭陽仁愛醫院醫療費用收據1張、佛教慈濟醫
    療財團法人臺北慈濟醫院醫療費用收據1張、新店建成中醫
    診所門診處方費用明細及收據41張、耀生中西藥局藥品收據
    1張、新晨皮膚專科診所藥品明細收據8張、榮總醫院蘇澳分
    院109年8月5日函、智馥服飾有限公司於107年12月1日開立
    之留職停薪證明1紙、免用統一發票收據2張及兩造107年度
    稅務電子閘門財產所得調件明細表附卷可稽（見原審附民〈
    下稱附民〉卷11至31頁、原審卷75頁、附民卷35、37頁、原
    審卷41至47頁），上訴人對於上開損害賠償金額總計26萬7,
    841元，除住院費用3,201元外，其餘損害項目及金額均不爭
    執（見本院卷281頁），惟查，被上訴人主張因系爭事故必
    須住院6日，支出住院費用3,201元乙情，業據提出榮總醫院
    診斷證明書及住院醫療費用收據為憑（見附民卷11、27頁）
    。觀諸榮總醫院診斷證明書病名欄上載為:系爭傷勢，醫師
    囑言明載為:被上訴人主訴於107年8月16日車禍，於同年月1
    8日入院，經治療後病情穩定，於同年月23日出院，共計住
    院6日，且因住院支出住院醫療費用3,201元，堪認被上訴人
    因系爭傷勢而須住院6日，並有支出住院醫療費用3,201元之
    必要，上訴人徒以診斷證明書上另載明掛號科別為「直腸外
    科」為由，否認被上訴人此部分住院醫療費用之必要性云云
    ，核無可採。
  ㈢關於兩造應負擔之過失比例部分：　  
　⒈按汽車行駛時，駕駛人應注意車前狀況及兩車並行之間隔，
    並隨時採取必要之安全措施，道路交通安全規則第94條第3
    項定有明文。又損害之發生或擴大，被害人與有過失者，法
    院得減輕賠償金額，或免除之，民法第217條第1項定有明文
    。而所謂損害之發生或擴大，被害人與有過失者，係指被害
    人苟能盡善良管理人之注意，即得避免其損害之發生或擴大
    ，乃竟不注意，致有損害發生或擴大之情形而言（最高法院
    70年度台上字第375號判決參照）。
  ⒉本院勘驗系爭事故監視器影像光碟之結果為：（00:01:04，
    為監視錄影時間，下同)1.上訴人騎乘系爭自行車自畫面右
    上方即寶強路雙號側車道開始橫跨寶強路至畫面上方即寶強
    路單號側車道。2.二輛案外車於沿畫面左方即寶強路雙號側
    內車道，向畫面右方行駛，於上訴人騎乘系爭自行車前通過
    。（00:01:06)1.上訴人騎乘系爭自行車自畫面右上方即寶
    強路雙號側車道，正橫跨寶強路至畫面上方即寶強路單號側
    車道。2.二輛案外車於沿畫面左方即寶強路雙號側內車道，
    向畫面右方行駛，於上訴人騎乘系爭自行車前通過，離開畫
    面。3.另一輛案外車自畫面右上方即寶強路單號側車道，向
    畫面左方行駛即寶強路單號側車道，正通過肇事地點。（00
    :01:08):1.被上訴人騎乘系爭機車沿畫面左方即寶強路雙號
    側內車道，向畫面右方行駛。2.另一輛案外車自畫面右上方
    即寶強路單號側車道，向畫面左方行駛即寶強路單號側車道
    ，已通過肇事地點，離開畫面。（00:01:10):兩造於寶強路
    雙號側內車道發生碰撞（見本院卷255、256頁），可知上訴
    人騎乘系爭自行車於監視器影像播放時間01:04開始橫跨寶
    強路，系爭自行車續行橫跨外側車道(播放時間01:06)至內
    側車道，再與系爭機車發生碰撞(播放時間01:10），已經過
    6秒時間，且無其他車輛阻擋被上訴人視線，並有監視錄影
    光碟可稽（見本院卷247頁），而案發時，天候晴、夜間有
    照明、視距良好、柏油路面乾燥無缺陷及障礙物等情況，亦
    有前開道路交通事故調查報告表（一）、新北市警察局新店
    分局交通分隊道路交通事故照片黏貼紀錄表可按（見臺灣臺
    北地方檢察署107年度偵字第28973號卷〈下稱偵卷〉33至37、
    43至89頁，及偵卷電子卷證），參以被上訴人於警詢及偵查
    時自承:伊當時行車速率40至50公里，騎乘在內側車道，準
    備下一個路口左轉，所以伊的注意力放在前方及左前方，當
    伊發現右前方有一個黑影時，煞車已經來不及等語（見偵卷
    41、139至140頁），足見被上訴人於系爭事故發生當時確未
    注意右前方之上訴人自行車之行向，被上訴人未注意車前狀
    況，且未有任何閃避之動作而撞及上訴人，堪認系爭事故發
    生係因上訴人不按遵行方向行駛，且在設有分向限制線處橫
    越道路在先，嗣被上訴人騎乘系爭機車未注意車前狀況所致
    ，故被上訴人對於系爭事故之發生，亦有過失。
　⒊本件經送逢甲大學車輛行車事故鑑定研究中心行車事故鑑定
    結果:⑴關於系爭機車行駛時間及車速計算:①將監視器影像作
    畫面分格，依播放時間一秒可分15格畫面，則1格畫面經過0
    .66sec(計算如下）115=0.066sec/格、②監視器影像播放時
    間01:04第0格(同播放時間01:03第15格)畫面初始可見系爭
    自行車出現於畫面右上處，研判系爭自行車逆向行駛於寶強
    路西往東外側車道；監視器影像播放時間01:10第8格畫面顯
    示二車發生碰撞，可見系爭自行車逆向斜穿騎乘於寳強路西
    往東外側車道過程至二車發生碰撞時間超過6.53秒(計算如
    下）。115X(8—0)=0.53sec，1分10.53秒—1分4秒=6.53秒；
    系爭機車車速為時速48.9至49.44公里；⑵肇事原因分析略以
    :①以系爭自行車與系爭機車相距間之西往東車道上，無其他
    車行駛通過為始，系爭自行車逆向斜穿騎乘於西往東之外側
    車道(播放時間01:06第1格)續行至內側車道，再與系爭機車
    發生碰撞(播放時間01:10第8格），期間超過4秒，期間無其
    他案外車輛遮蔽被上訴人視線，足見被上訴人應可見上訴人
    之行車動態。②二車之碰撞點在寶強路西往東行向之內側車
    道上。③依監視器影像初始可見系爭自行車於寶強路西往東
    外側車道逆向行駛過程至二車發生碰撞時間超過6.53秒。④
    以系爭機車刮地痕長度，計算碰撞後車速27.54〜30.45kph;
    以系爭機車出現前至行經行人穿越道線之距離，計算車速48
    .9〜49.44kph。⑤若以車速50kph行駛，當遇有危險時，駕駛
    反應時間1.25sec，並採取車輛緊急煞停，所需經過時間3.1
    3sec。而初始可見系爭自行車於寶強路西往東外側車道逆向
    行駛過程至二車發生碰撞時間超過6.53秒，又，以兩車相距
    間之西往東車道上，無案外車行駛通過為始，至二車發生碰
    撞時間超過4秒，皆為大於3.13sec。對被上訴人言，非突發
    狀況，於注意車前狀況時，應能隨時採取必要之安全措施。
    ⑥若以車速50kph行駛，當遇有危險時，駕駛反應時間1.25se
    c，並採取車輛緊急煞停，所需煞停距離30.48m。又二車碰
    撞點為參考點，以距離30.48m之相對位置，比對監視器畫面
    ，當系爭機車於相對位置附近處，兩車之間無其他案外車輛
    及行人，系爭機車駕駛被上訴人可視系爭自行車正在從外側
    車道逆向行駛欲進入內側車道，應能隨時採取必要之安全措
    施，包含採取車輛緊急煞停，可避免二車發生碰撞事故。⑦
    現場燈光照明良好，已足夠讓被上訴人騎乘系爭機車時，可
    以發現系爭自行車。⑧上訴人騎乘系爭自行車不按遵行方向
    行駛，且在設有分向限制線處橫越道路為肇事主因；被上訴
    人騎乘系爭機車未注意車前狀況為肇事次因等語，有該鑑定
    報告附卷可參（見本院卷207至211、231、233頁），亦同認
    兩造均有過失，故上訴人抗辯被上訴人對於系爭事故之發生
    ，亦有過失，即屬有據。爰審酌系爭事故發生當時氣候良好
    ，現場燈光照明良好，且車道前並無前車，亦無任何遮擋視
    野之因素存在，已如前述，故被上訴人只要稍加注意，應可
    避免系爭事故發生，並比較兩造之違規情節，被上訴人於系
    爭事故發生時具有路權，系爭事故發生之主、次因等情，認
    上訴人應負較高之過失比例，其過失比例為上訴人80%、被
    上訴人20%。是被上訴人主張其全無過失，上訴人抗辯被上
    訴人應負擔50%之過失比例，均無可取。
　㈣被上訴人因系爭事故所受損害為26萬7,841元，已如前述，在
    依上開過失比例減輕上訴人賠償金額後，被上訴人得請求上
    訴人賠償之金額為21萬4,273元（26萬7,841元×80%＝21萬4,2
    73元，元以下四捨五入）。
四、綜上所述，被上訴人依侵權行為法律關係，請求上訴人給付
　　21萬4,273元，及自附帶民事訴訟起訴狀繕本送達翌日即108
    年5月28日起至清償日止，按年息百分之5計算之利息部分，
    洵屬有據，應予准許；逾此部分之請求，為無理由，應予駁
    回。原審就逾上開應准許部分，為上訴人敗訴之判決及准、
    免假執行之諭知，自有未洽，上訴意旨指摘原判決此部分不
    當，求予廢棄改判，為有理由，爰由本院將此部分廢棄，改
    判如主文第二項所示。至上開應准許部分，原審為上訴人敗
    訴之判決，並諭知供擔保後為准、免假執行，核無不合。上
    訴意旨指摘原判決此部分不當，求予廢棄改判，非有理由，
    此部分上訴應予駁回。
五、本件事證已明，兩造其餘攻擊防禦方法及所提證據，經本院
    斟酌，核與判決結果不生影響，爰不再一一論述，附此敘明
    。
六、據上論結，本件上訴一部為有理由，一部為無理由，依民事
    訴訟法第450條、第449 條第1項、第79條，判決如主文。　
中　　華　　民　　國　　111 　年　　5 　　月　　17　　日
                  民事第三庭   
                      審判長法 官  王怡雯
                            法 官  呂綺珍
                            法 官  王育珍
正本係照原本作成。
不得上訴。
中　　華　　民　　國　　111 　年　　5 　　月　　24　　日

  　　　　　　　　　　　　　書記官  簡曉君